【裁判字號】    97,易,411
【裁判日期】    971117
【裁判案由】    竊盜
【裁判全文】
臺灣花蓮地方法院刑事判決               97年度易字第411號
公  訴  人  臺灣花蓮地方法院檢察署檢察官
被      告  乙○○
                    （現於臺灣花蓮監獄另案執行中）
            丙○○
上列被告因竊盜案件，經檢察官提起公訴 （97年度偵字第1420號
），本院判決如下：
    主  文
乙○○竊盜，累犯，處有期徒刑柒月。
丙○○無罪。
    事  實
一、乙○○前因違反毒品危害防制條例案件，經本院93年度訴字
    第192號判決判處有期徒刑7月確定，嗣於民國94年8月23日
    縮刑期滿執行完畢，仍不知悔改，竟為購買第1級毒品海洛
    因，而意圖為自己不法之所有，於民國96年12月24日上午10
    時許，利用不知情之友人丙○○駕駛貨車，搭載其至花蓮縣
    吉安鄉○○○街42之1號，並由丙○○攀爬至建物頂樓後侵
    入住宅（侵入住宅部分未據告訴），再開啟門鎖，使乙○○
    得以入內竊取洗衣機、DVD放影機各1台，得手後由丙○○將
    上開贓物載至乙○○指定處所擺放，嗣為警在現場採獲乙○○指紋而查悉上情。
二、案經花蓮縣警察局花蓮分局報告台灣花蓮地方法院檢察署檢
    察官偵查起訴。
    理  由
壹、有罪部分：
一、證據能力：按被告以外之人於審判外之言詞或書面陳述，除
    法律有規定者外，不得作為證據，又被告以外之人於審判外
    之陳述，雖不符前四條之規定，而經當事人於審判程序同意
    作為證據，法院審酌該言詞陳述或書面陳述作成時之情況，
    認為適當者，亦得為證據。當事人、代理人或辯護人於法院
    調查證據時，知有第159條第1項不得為證據之情形，而未於
    言詞辯論終結前聲明異議者，視為有前項之同意，刑事訴訟
    法第159條第1項、第159條之5分別定有明文。又被告以外之
    人於偵查中向檢察官所為之陳述，除顯有不可信之情況者外
    ，得為證據，刑事訴訟法第159條之1第2項亦有明文可參。
    查：(一)證人即被害人甲○○、證人即共同被告丙○○於警詢
    之證詞，雖為證人於審判外之言詞陳述，然均經當事人同意
    作為證據，核其作成之經過，亦無不適當之情形，依上開規
    定，均有證據能力。(二)證人丙○○於偵查中之證詞，業經具
    結，且並無顯不可信之情況，亦有證據能力。(三)內政部警政
    署刑事警察局（下簡稱刑事局）97年1月31日刑紋字第09700
    16295號鑑定書，係警員就花蓮縣吉安鄉○○○街42之1號內
    採得指紋，輸入電腦析鑑，並由人工確認後出具之證明文書
    ，核其本質屬被告以外之人於審判外之書面陳述，且係花蓮
    縣警察局就個案送鑑定，而由刑事局所作成之書面報告，並
    非刑事訴訟法第159條之4第1款所示，經常處於可受公開檢
    查狀態、具有例行性之「公務員職務上製作之紀錄文書、證
    明文書」，是原則上應不具有證據能力，然經當事人於同意
    作為證據，且核其作成之狀況，亦無任何不適當之情況，依
    上開規定，自有證據能力，均合先敘明。
二、上開事實，業據被告乙○○坦承不諱，復經證人甲○○於警
    詢中、證人丙○○於警詢、偵查中證述明確，又警方於現場
    所採指紋，經鑑定結果，與乙○○指紋卡之左中指指紋相符
    ，有上開鑑驗書乙份附於警卷第8-10頁可參，足認被告乙○○之自白與事實相符。綜上，其竊盜犯行事證明確，堪以認
    定，應予依法論科。
三、核被告乙○○所為，係犯刑法第320條第1項之竊盜罪。其利
    用不知情之丙○○犯案，屬間接正犯。又其有如前所述經執
    行有期徒刑完畢之事實，有台灣高等法院被告前案紀錄表乙
    份附卷可稽，其於5年內故意再犯本案有期徒刑以上之罪，
    為累犯，應依刑法第47條第1項之規定加重其刑。
四、爰審酌被告乙○○為國中畢業之年輕無業女子，因染吸毒惡
    習，為購買第1級毒品海洛因，而萌生行竊動機，利用不知
    情友人丙○○行竊之手段、目的、竊得物品價值約新台幣（
    下同）1萬餘元，對被害人甲○○所生損害非輕，及犯罪後
    坦承犯行，態度非惡等一切情狀，量處如主文所示之刑。
貳、無罪部分：
一、公訴意旨另以：被告丙○○為籌措購買毒品經費，與被告乙○○共同意圖為自己不法之所有，於96年12月24日上午10時
    許，由丙○○駕駛貨車，搭載乙○○至花蓮縣吉安鄉○○○
    街42之1號，丙○○先攀爬至建物頂樓後侵入住宅（侵入住
    宅部分未據告訴），再開啟門鎖，使乙○○得以入內，2 人
    共同竊取洗衣機、DVD放影機各1台，得手後販予他人得款3
    千元花用，因認被告丙○○涉犯刑法第320條第1項之竊盜罪
    嫌云云。
二、按犯罪事實應依證據認定之，無證據不得認定犯罪事實，又
    不能證明被告犯罪者，應諭知無罪之判決，刑事訴訟法第
    154條第2項、第301條第1項分別定有明文。次按認定犯罪所
    憑之證據，雖不以直接之證據為限，間接證據亦包含在內，
    然而無論直接證據或間接證據，其為訴訟上之證明，須於通
    常一般人均不致有所懷疑，而得確信其為真實之程度者，始
    得據為有罪之認定，倘其證明尚未達於此一程度，而有合理
    之懷疑存在時，事實審法院復已就其心證上理由予以闡述，
    敘明其無從為有罪之確信，因而為無罪之判決，尚不得任意
    指為違法；又刑事訴訟法第161條已於91年2月8日修正公布
    ，修正後同條第1項規定：檢察官就被告犯罪事實，應負舉
    證責任，並指出證明之方法。因此，檢察官對於起訴之犯罪
    事實，應負提出證據及說服之實質舉證責任。倘其所提出之
    證據，不足為被告有罪之積極證明，或其闡明之證明方法，
    無從說服法官以形成被告有罪之心證，基於無罪推定之原則
    ，自應為被告無罪判決之諭知，最高法院76年臺上字第4986
    號、92年臺上字第128號分別著有判例可資參照。
三、訊據被告丙○○自始堅詞否認有何竊盜犯行，辯稱：「我有
    跟乙○○去慶豐，但我不知道地址，她說那是她跟她男友租
    的房子，她現在要搬家，但找不到人幫她載洗衣機，叫我幫
    她載，她說她沒帶鑰匙，要我用爬的，我還特地去跟我姐夫
    借貨車，她說要去她哥哥太昌的家暫住，所以我幫她把洗衣
    機跟DVD放影機載到她哥哥太昌那裡，並沒有一起把東西賣
    掉分錢，因為我們是朋友，我看她一個女孩子沒地方住才幫
    她，我幫她卻惹上官司，我覺得很無辜。」等語，檢察官認
    被告丙○○涉案，無非係以共同被告乙○○於警詢、偵查中
    之證詞為唯一證據，然證人即共同被告乙○○於警詢中之證
    詞，就被告丙○○而言，仍屬被告以外之人於審判外之陳述
    ，依法並無證據能力，並經被告丙○○否認其證據能力，且
    未有刑事訴訟法第159條之2至159條之5所定之例外情形，即
    不能作為審理之基礎，合先敘明。惟查：證人乙○○雖曾於
    偵查中具結證稱被告丙○○與其共犯竊盜云云，然於審判中
    對質時證稱：「那天我確實是騙他說那是我租的房子，並說
    我之前住在那裡，現在沒住了，我想要去把我的東西搬出來
    ，我跟他說鑰匙沒有在我身上，在我之前男朋友身上，丙○○就同意陪我去搬，我跟丙○○一起開車把東西載到楊承智
    家裡，放著就走了，那些東西並沒有賣掉，在警詢跟偵查中
    我會害怕，所以才跟今天講得不一樣，那天去的時候丙○○
    確實不知情，我是為了要買毒品才去偷，偷來之後向楊承智
    換3千元海洛因，我在警詢、偵查中所述的這些情節都是真
    的，只有指述丙○○涉案的部分不實在。」等語明確，其於
    偵查中並未與被告丙○○對質，且業已說明前後證述不一致
    之原因，是應以其審理時所述較為可信，又證人乙○○自陳
    因伊祖母家就在被害人家附近，伊很了解附近地形，而伊與
    丙○○於上午10時許光天化日之下，公然駕駛貨車，前往被
    害人住處搬家電，被告乙○○甚至遺留1件女用外套及指紋
    在現場，足見被告乙○○於行竊時，並無刻意隱瞞行蹤或心
    虛之不自然表現，被告丙○○基於朋友之誼，未對被告乙○○之說詞心生懷疑，尚合情理。是此部分檢察官所舉證據，
    係屬不能證明被告丙○○犯竊盜罪，復查無其他積極證據足
    以對被告丙○○為不利之認定，依上開規定與說明，應就被
    告丙○○為無罪之諭知。
四、至於被告乙○○於97年9月25日在偵查中故意就案情有重要
    關係之事項，具結後而為虛偽陳述，是否涉及刑法第168條
    之偽證罪嫌，應由檢察官另行偵辦。
據上論斷，應依刑事訴訟法第299條第1項前段、第301條第1項前
段，刑法第320條第1項、第47條第1項，刑法施行法第1條之1，
判決如主文。
本案經檢察官吳文正到庭執行職務。
中    華    民    國    97    年    11    月    17    日
                  刑事第一庭  法  官  蕭一弘
以上正本證明與原本無異。
如不服本判決應於收受判決後10日內向本院提出上訴書狀，並應
應敘述具體理由。其未敘述上訴理由者，應於上訴期間屆滿後20
日內向本院補提理由書 (均須按他造當事人之人數附繕本)「切
勿逕送上級法院」。告訴人或被害人如對於本判決不服者，應具
備理由請求檢察官上訴，其上訴期間之計算係以檢察官收受判決
正本之日期為準。
中    華    民    國    97    年    11    月    18    日
                              書記官
附錄法條：
中華民國刑法第320條（普通竊盜罪、竊佔罪）
意圖為自己或第三人不法之所有，而竊取他人之動產者，為竊盜
罪，處 5 年以下有期徒刑、拘役或 5 百元以下罰金。
意圖為自己或第三人不法之利益，而竊佔他人之不動產者，依前
項之規定處斷。
前二項之未遂犯罰之。


司法院資訊處製作；財團法人民間司法改革基金會備份。
